【裁判字號】    97,審訴,839
【裁判日期】    971117
【裁判案由】    清償借款
【裁判全文】
臺灣臺北地方法院民事判決             97年度審訴字第839號
原      告  萬泰商業銀行股份有限公司
法定代理人  甲○○
訴訟代理人  乙○○
被      告  銘豐品業有限公司
                        之2
兼法定代理  丙○○
人
被      告  丁○○
上列當事人間請求清償借款事件，本院於民國97年11月6日言詞
辯論終結，判決如下：
    主  文
被告應連帶給付原告新臺幣佰貳拾陸萬貳仟肆佰捌拾元，及自
如附表所示之利息、違約金。
訴訟費用新臺幣萬仟佰柒拾元由被告連帶負擔。
本判決於原告以新臺幣壹佰零玖萬元供擔保後，得假執行。
    事實及理由
甲、程序方面：按當事人得以合意定第一審管轄法院。但以關於
    由一定法律關係而生之訴訟為限。前項合意，應以文書證之
    ，民事訴訟法第24條定有明文。本件依兩造所定授信約定書
    第12條，合意以本院為管轄第一審法院，故本院就本件清償
    借款之訴自有管轄權。
乙、實體方面
  一、原告起訴主張：
    (一)被告銘豐品業有限公司（下稱銘豐公司）於民國94年12月
      20日邀同其餘被告為連帶保證人向原告借款新臺幣（下同
      ）2,000,000元，約定借款期間自94年12月21日起至97年
      12月21日止，利息按原告基準利率加碼年息0.39%機動計
      算（現為5.99%），自借款日起，以一個月為一期，共分
      36期依年金法平均攤還本息，倘逾期償付本息或經票據交
      換所公告拒絕往來，即喪失期限利益，其債務視為全部到
      期，按借款餘額，自應付之日起，逾期在6個月以內部分
      ，按上開約定利率10%，逾期超過6個月部分，按上開約定
      利率20%計算違約金。
    (二)被告另於96年6月13日邀同其餘被告為連帶保證人向原告
      借款500萬元，約定借款期間自96年6月14日起至101年6月
      14日止，利息按中華郵政股份有限公司二年期定期儲金機
      動利率加碼年息2.25%機動計算（現為4.975%），自借款
      日起，以一個月為一期，共分60期依年金法平均攤還本息
      ，倘逾期償付本息或經票據交換所公告拒絕往來，即喪失
      期限利益，其債務視為全部到期，按借款餘額，自應付之
      日起，逾期在6個月以內部分，按上開約定利率10% ，逾
      期超過6個月部分，按上開約定利率20%計算違約金。
    (三)詎被告於97年8月29日經票據交換所公告拒絕往來，依約
      其債務已視為全部到期，將被告於原告內之存款餘額主張
      抵銷後，尚有3,262,480元及如附表所示之利息、違約金
      迄未清償。為此依消費借貸契約及連帶保證之法律關係提
      起本訴，請求被告負擔連帶清償責任，爰聲明如主文第一
      項所示，並願供擔保請准宣告假執行等情。
  二、被告則以：對於原告請求金額沒有意見，公司因周轉不靈
      現已解散等語。
  三、經查，原告主張上開事實，業據其提出與所述相符之借據
      、授信約定書、票據信用資料查覆單、授信交易明細查詢
      單、放款歷史交易明細查詢表、基準利率變動表等件為證
      ，且為被告所不爭，堪信為真。按解散之公司，除合併、
      分割或破產而解散，應行清算；有限公司之清算，除公司
      法或章程另有規定或經股東決議另選任清算人外，以全體
      股東為清算人，此觀公司法第24條、第113條準用第79條
      規定甚明，是對解散之公司為訴訟行為，倘公司未選任清
      算人且章程亦未規定解散後之清算人，應向全體股東為之
      。被告銘豐公司業已於97年9月2日經經濟部經授中字第
      09732976150號函解散，揆諸上揭規定，應由清算人為被
      告銘豐公司之法定代理人為訴訟行為，經本院依職權函詢
      臺灣板橋地方法院亦無被告銘豐公司之呈報清算人案件，
      有臺灣板橋地方法院函覆本院在卷可稽，是被告銘豐公司
      解散後應由股東丙○○為清算人。從而，原告依消費借貸
      契約及連帶保證之法律關係提起本訴，請求被告給付原告
      如主文第一項所示之金額、利息、違約金，為有理由，應
      予准許。
  四、原告陳明願供擔保以代釋明聲請宣告假執行，核無不合，
      ，爰酌定相當擔保金額准許之。
  五、訴訟費用擔保之依據：民事訴訟法第85條第2項。
中    華    民    國    97    年    11    月    17    日
                  民事第六庭    法  官  張松鈞
以上正本係照原本作成。
如對本判決上訴，須於判決送達後20日內向本院提出上訴狀。
中    華    民    國    97    年    11    月    17    日
                                書記官  賴敏慧


司法院資訊處製作；財團法人民間司法改革基金會備份。
